臺灣南投地方法院刑事判決
110年度訴字第104號
公  訴  人  臺灣南投地方檢察署檢察官 
被      告  劉典招


上列被告因違反個人資料保護法等案件，經檢察官提起公訴（10
9年度偵字第5104號），本院判決如下：
    主  文
乙○○犯如附表「罪名及科刑」欄所示之罪，各處如附表「罪名及
科刑」欄所示之刑。應執行有期徒刑柒月，如易科罰金，以新臺
幣壹仟元折算壹日。
    事  實
一、乙○○與甲○○前為男女朋友，於民國108年4月底分手，詎乙○○
    舊怨難消，竟意圖損害甲○○利益及意圖散布於眾，在其位於
    南投縣○○市○○路000巷00號之住處，於如附表所示之時間，
    基於加重誹謗及違反個人資料保護法之犯意，以電腦連線網
    路登入其暱稱「乙○○」帳號，在多數人得共見共聞之臉書網
    頁上，張貼如附表所示之貼文內容，足以貶損甲○○之名譽及
    社會評價，且足生損害於甲○○。
二、案經甲○○訴由南投縣政府警察局草屯分局報告臺灣南投地方
    檢察署檢察官偵查起訴。
    理  由
一、程序部分：
  ㈠本件告訴未逾法定告訴期間
    按告訴乃論之罪，其告訴應自得為告訴之人知悉犯人之時起
    ，6個月內為之，刑事訴訟法第237條第1項定有明文，故計
    算6個月之告訴期間，應自得為告訴之人知悉犯人之時起算
    ，而非自被告行為時或行為終了之時起算，此觀上開條文之
    規定自明。又告訴乃論之罪已逾告訴期間者，應諭知不受理
    之判決，刑事訴訟法第303條第3款定有明文。經查，證人即
    告訴人甲○○於警詢、偵查及本院審理時證稱：我是於109年7
    月09日，我兒子上網看到被告在臉書上PO文，臉書上文字對
    我有公然侮辱、誹謗相關字；我提出的文章都是109年6月我
    才看到的，圖片上沒寫年份的就是今年6月以後張貼，對方
    告訴我6月以前就已經不能提告，所以我沒有截圖下來；截
    圖時間為109年，時間就是被告臉書上面的月跟日等語（見
    警卷第8至9頁，偵卷第39至40頁，本院卷第200、202頁），
    核與被告乙○○於偵查中供稱：該文章內容我去年（即108年
    ）就貼過了，但今年（即109年）有再重複張貼1次等語相符
    （見偵卷第40頁），且被告於偵查中亦供稱：我與甲○○是10
    8年4月底分手等語（見偵卷第39頁），雖於本院審理時曾改
    供稱：我們是在105年8月認識，在107年分手，108年斷絕來
    往等語（見本院卷第205頁），惟又改供稱：我們於108年初
    分手等語（見本院卷第208頁），應可確認被告與告訴人分
    手時間點為108年初之事實，再佐以被告所張貼如附表編號1
    所示臉書貼文內容，載明「一年多前，分手多時」，以及告
    訴人所截圖如附表編號所示臉書貼文均僅顯示日月，而未顯
    示年等情，應可認定如附表所示貼文均係被告於如附表所示
    時間在臉書貼文。再觀如附表所示貼文分別為109年6月份及
    109年7月份所張貼，則告訴人證稱於109年6月、7月看到如
    附表所示貼文等語，應可採信。又告訴人於109年9月25日在
    南投縣政府警察局草屯分局新光派出所對被告提出告訴，此
    有南投縣政府警察局草屯分局新光派出所調查筆錄1份在卷
    可參（見警卷第8至9頁），應認告訴人就如附表所示貼文提
    出告訴均未逾刑事訴訟法第237條第1項所規定之6個月告訴
    期間。至於被告辯稱如附表所示貼文，均係在107年間所貼
    或係108年前所貼，而告訴人提告已逾告訴期間等語，顯為
    臨訟之詞，不足採信。
　㈡證據能力部分　
　⒈按被告以外之人於審判外之言詞或書面陳述，除法律有規定
    者外，不得作為證據；被告以外之人於審判外之陳述，雖不
    符刑事訴訟法第159條之1至第159條之4之規定，而經當事人
    於審判程序同意作為證據，法院審酌該言詞陳述或書面陳述
    作成時之情況，認為適當者，亦得為證據。當事人、代理人
    或辯護人於法院調查證據時，知有第159條第1項不得為證據
    之情形，而未於言詞辯論終結前聲明異議者，視為有前項之
    同意，刑事訴訟法159 條第1 項、第159 條之5 分別定有明
    文。本判決引用被告以外之人於審判外之陳述，被告未於本
    院言詞辯論終結前對證據能力聲明異議，本院審酌上開證據
    資料製作時之情況，尚無違法不當及證明力明顯過低之瑕疵
    ，亦認為以之作為證據應屬適當，依刑事訴訟法第159條之5
    第2項規定，均有證據能力。
  ⒉其餘認定本案犯罪事實之非供述證據，均係依法定程序合法
    取得，並與本案均具有關聯性，且業經本院依法踐行調查證
    據程序，檢察官及被告亦表示不爭執其證據能力，且查無依
    法應排除其證據能力之情形，是該等證據亦有證據能力。
二、認定犯罪事實所憑之證據及理由 
　　訊據被告固坦承有在上開地點，以電腦連線網路登入，在臉
    書上張貼如附表所示之貼文，並有違反個人資料保護法第41
    條非公務機關非法利用個人資料罪之行為，惟矢口否認有何
    加重誹謗之犯行，辯稱：如附表所示貼文均108年前所貼文
    ，108年收到臉書通知這些貼文不會在臉書上顯示，告訴人
    告訴已逾告訴期間等語，經查：
　㈠被告有在上開地點，以電腦連線網路登入，在臉書上張貼如
    附表所示之貼文，並有違反個人資料保護法第41條非公務機
    關非法利用個人資料罪之行為，核與告訴人於警詢、偵查及
    本院審理時之證述相符（見警卷第8至9頁，偵卷第38至41頁
    ，本院卷第198至204頁），且有指認犯罪嫌疑人紀錄表1份
    、被告之7月23日臉書貼文擷取畫面2張、被告之7月21日臉
    書貼文擷取畫面、被告之6月9日臉書貼文擷取畫面、被告之
    6 月11日臉書貼文擷取畫面各1張（見警卷第10至13、19至2
    1、23至24頁），是上開事實，首堪認定。
　㈡被告確實於如附表所示時間張貼如附表所示之貼文內容，已
    如前述。又如附表編號1所示貼文並搭配內含告訴人之錄影
    檔案；如附表編號2所示貼文並搭配告訴人之照片以及呈現
    告訴人姓名之LINE通訊軟體對話紀錄；如附表編號3所示貼
    文並搭配呈現告訴人之照片及姓名之LINE通訊軟體對話紀錄
    ；如附表編號4所示貼文並搭配告訴人之照片及內含告訴人
    之錄影檔案，可知被告如附表所示貼文所指之人均是告訴人
    。至於被告雖提出臉書支援訊息截圖畫面，訊息時間為108
    年2月5日，且內容載明「您已接受我們的決定  其他人不會
    看到您的貼文，您也無法再要求審查」（見本院卷第123頁
    ），惟該訊息無從知悉是針對被告臉書哪篇貼文，況且如前
    述被告於偵訊時亦坦承曾於109年重複貼文，自無從憑此為
    被告有利之認定。
　㈢按刑法上之公然侮辱罪，祗須侮辱行為足使不特定人或多數
    人得以共見共聞即行成立，不以侮辱時被害人在場聞見為要
    件。又某甲對多數人罵乙女為娼，如係意圖散布於眾而指摘
    或傳述其為娼之具體事實，自應成立刑法第310條第1項之誹
    謗罪；倘僅謾罵為娼，並未指有具體事實，仍屬公然侮辱，
    應依同法第309條第1項論科。而對於對於具體之事實，有所
    指摘，並有與上開誹謗事件毫無語意關連之抽象謾罵時，則
    可同時該當侮辱及誹謗之構成要件。又所謂散布於眾之意圖
    ，乃指行為人有將指摘或傳述內容傳播於不特定人或多數人
    ，使大眾周知之意圖；且所稱「散布於眾」，係指散播傳布
    於不特定人或多數人，使大眾得以知悉其內容而言，即行為
    人向不特定人或多數人散布指摘足以毀損他人名譽之事，始
    克相當；至所謂誹謗故意，係指行為人對其指摘或傳述之事
    足以損害他人名譽有所認識，並且進而決意加以指摘或傳述
    該事件具體內容之主觀犯罪故意。又對於所誹謗之事，能證
    明其為真實者，不罰。但涉於私德而與公共利益無關者，不
    在此限，刑法第310條第3項定有明文。而言論自由為憲法所
    保障之人民基本權，法律固應予以最大限度之維護。惟惡意
    散布謠言，傳播不實之言論，反足以破壞憲法所保障之基本
    權，依憲法第23條規定，自應予合理之限制。刑法第310條
    誹謗罪之處罰規定，即屬法律對於非法言論所加之限制。又
    司法院釋字第509號解釋就刑法第310條誹謗罪之處罰規定，
    明確揭示行為人縱不能證明其言論內容為真實，然若能舉出
    相當證據資料足證其有相當理由確信其言論內容為真實者，
    因欠缺犯罪故意，即不得遽以誹謗罪相繩，然行為人若無相
    當理由確信為真實，僅憑一己之見逕予杜撰、揣測、誇大，
    甚或以情緒化之謾罵字眼，在公共場合為不實之陳述，達於
    誹謗他人名譽之程度，即非不得以誹謗罪相繩，亦即採取「
    真正惡意原則」。另所謂公共利益，乃指有關社會大眾之利
    益，至於所謂私德，則指個人私生活領域範圍內，與人品、
    道德、修養等相關之價值評斷事項而言。而是否僅涉及私德
    與公益無關，應就告訴人之職業、身分或社會地位，依一般
    健全之社會觀念，就社會共同生活規範，客觀觀察是否有足
    以造成不利益於大眾之損害定之。經查，如附表編號1至4所
    示貼文均係具體指摘告訴人與異性交往複雜、特殊癖好及騙
    取異性金錢等事實。而如附表所示貼文內容，以一般人之通
    念為社會客觀之判斷，足以貶損告訴人在社會上所保有之人
    格及聲譽地位。被告在臉書上張貼如附表所示之貼文，因被
    告臉書為特定多數人均可瀏覽，應屬散布行為。又被告雖有
    提出告訴人酒醉照片及與陳美玉對話紀錄（見偵卷12至16、
    33至35頁），惟上開照片和對話紀錄僅能證明告訴人愛喝酒
    之事實，尚不足佐證被告貼文內容為實在，自難認其有何相
    當理由確信其言論內容為真實。更何況告訴人與被告均非公
    眾人物，告訴人有無貼文內容所指之情形，亦純屬涉於私德
    而與公共利益無關，縱認被告所述為真實亦不符合刑法第31
    0條第3項規定。是被告於特定多數人均得共見共聞之臉書，
    張貼如附表所示之貼文，向特定多數人散布上開足以毀損告
    訴人名譽之內容，自屬散布文字誹謗行為無誤。
　㈣綜上所述，本案事證明確，被告犯行堪以認定，被告所辯不
    足採信，應依法論科。
三、論罪科刑 
  ㈠按個人資料保護法所指「個人資料」，係指自然人之姓名、
    出生年月日、國民身分證統一編號、護照號碼、特徵、指紋
    、婚姻、家庭、教育、職業、病歷、醫療、基因、性生活、
    健康檢查、犯罪前科、聯絡方式、財務情況、社會活動及其
    他得以直接或間接方式識別該個人之資料，個人資料保護法
    第2 條第1 款定有明文。本件被告如附表編號2、3於臉書上
    張貼告訴人照片、LINE對話紀錄及文字，其內容包含告訴人
    之真實姓名、特徵及社會活動資料，已足以使不特定人或特
    定多數人識別關於告訴人之個人資料，自屬前開法律明文規
    定之個人資料。又被告於臉書上張貼告訴人個人資料，主要
    係為誹謗告訴人，顯已逾越蒐集該個人資料特定目的之必要
    範圍，並違反告訴人之意願，揭露告訴人之個人資料，使不
    特定多數人能見聞，侵害告訴人隱私權甚明，足生告訴人損
    害。是核被告如附表編號1、4所為，均係犯刑法第310條第2
    項散布文字誹謗罪；如附表編號2、3所為，均係犯刑法第31
    0條第2項散布文字誹謗罪，以及違反個人資料保護法第20條
    第1項規定，而應依個人資料保護法第41條規定論以非公務
    機關非法利用個人資料罪。又被告基於同一目的，在密接之
    時間，先後以如附表編號4所示張貼2則貼文之行為，均係侵
    害同一法益，各行為之獨立性極為薄弱，依一般社會健全觀
    念，難以強行分開，在刑法評價上應視為數個舉動之接續施
    行，應評價為接續犯。至於起訴書認如附表編號1至4所示貼
    文均另涉犯公然侮辱罪嫌，惟觀如附表所示貼文如前述均係
    具體指摘事實，而非僅抽象謾罵，至於如附表編號4「真賤
    真可悲」之文字亦與前「此女淫盪成性，交往複雜……騙取男
    人真心真情與金錢」之文字有關連，是如附表所示之貼文應
    僅成如前述之罪名，而均不構成公然侮辱罪，又此部分倘成
    立犯罪，依起訴書所指，與前述被告有罪部分，均有想像競
    合犯之裁判上一罪關係，爰不另為無罪之諭知，附此敘明。
　㈡又被告在相同時間，以如附表編號2、3所示非公務機關非法
    利用個人資料及散布文字誹謗之行為，係以一行為同時觸犯
    上開2罪名，為想像競合犯，應依刑法第55條前段之規定，
    從一重之非公務機關非法利用個人資料罪處斷。 
　㈢被告如附表編號1至4所為4次犯行，犯意各別，行為互殊，應
    分論併罰。　 
  ㈣爰審酌被告與告訴人因感情因素，被告竟未思審慎發表言論
    ，亦未經告訴人同意，率爾在臉書上張貼如附表所示貼文並
    非法利用告訴人個人資料，足以毀損告訴人之人格、名譽，
    缺乏尊重他人人格及名譽之法治觀念，應值非難；考量被告
    犯後僅部分坦承犯行，迄今未能與告訴人達成和解或取得告
    訴人諒解，犯後態度尚非良好；兼衡被告於本院審理時自述
    大學肄業之智識程度、從事看護工作、小康之家庭生活狀況
    等一切情狀（見本院卷第182至183頁），分別量處如附表「
    罪名及科刑」欄所示之刑，並均諭知易科罰金之折算標準，
    並定應執行之刑，暨諭知易科罰金之折算標準。
四、沒收
　　被告持以連結網際網路至臉書網頁之電腦，係供被告犯罪所
    用之物，惟未扣案，亦非屬違禁物，且因科技日新月異，遭
    汰換之電腦交易價值大減，乃市場之常情，該電腦自身客觀
    價額堪認非鉅，若另外開啟執行程序探知所在、所有及其價
    額，其手段與目的關聯薄弱且不符比例，對於被告之不法行
    為之評價與非難，抑或刑罰之預防或矯治目的助益甚微，足
    認無刑法上重要性，為免將來執行困難，爰依刑法第38條之
    2第2項規定，不予宣告沒收或追徵，附此敘明。　
據上論斷，應依刑事訴訟法第299條第1項前段，判決如主文。
本案經檢察官簡汝珊提起公訴，檢察官劉景仁到庭執行職務。
中　　華　　民　　國　　111 　年　　5 　　月　　17　　日
　　　　　　　　　刑事第三庭  審判長法　官  何玉鳳
　　　　　　　　　                  法  官  李怡貞
　　　　　　　　　　　              法  官  吳宗育
以上正本與原本無異。
如不服本判決應於收受送達後20日內向本院提出上訴書狀，並應
敘述具體理由；其未敘述上訴理由者，應於上訴期間屆滿後20日
內向本院補提理由書（均須按他造當事人之人數附繕本）「切勿
逕送上級法院」。
告訴人或被害人如對於本判決不服者，應具備理由請求檢察官上
訴，其上訴期間之計算係以檢察官收受判決正本之日期為準。
　　　　　　　　　　　　　　　　    書記官　王小芬
中　　華　　民　　國　　111 　年　　5 　　月　　17　　日
附錄論罪科刑法條
刑法第310條
意圖散布於眾，而指摘或傳述足以毀損他人名譽之事者，為誹謗
罪，處1年以下有期徒刑、拘役或1萬5千元以下罰金。
散布文字、圖畫犯前項之罪者，處2年以下有期徒刑、拘役或3萬
元以下罰金。
對於所誹謗之事，能證明其為真實者，不罰。但涉於私德而與公
共利益無關者，不在此限。
個人資料保護法第20條
非公務機關對個人資料之利用，除第6條第1項所規定資料外，應
於蒐集之特定目的必要範圍內為之。但有下列情形之一者，得為
特定目的外之利用：
一、法律明文規定。
二、為增進公共利益所必要。
三、為免除當事人之生命、身體、自由或財產上之危險。
四、為防止他人權益之重大危害。
五、公務機關或學術研究機構基於公共利益為統計或學術研究而
    有必要，且資料經過提供者處理後或經蒐集者依其揭露方式
    無從識別特定之當事人。
六、經當事人同意。
七、有利於當事人權益。
非公務機關依前項規定利用個人資料行銷者，當事人表示拒絕接
受行銷時，應即停止利用其個人資料行銷。
非公務機關於首次行銷時，應提供當事人表示拒絕接受行銷之方
式，並支付所需費用。
個人資料保護法第41條
意圖為自己或第三人不法之利益或損害他人之利益，而違反第6
條第1項、第15條、第16條、第19條、第20條第1項規定，或中央
目的事業主管機關依第21條限制國際傳輸之命令或處分，足生損
害於他人者，處5年以下有期徒刑，得併科新臺幣1百萬元以下罰
金。
附表
編號 日期 （民國） 張貼內容 罪名及科刑 1 109年6月9日 書寫「一年多前，分手多時……至今劣行難改，楊花依在，跟十多位異性，糾纏不清……」等文字，並搭配甲○○之錄影檔案。（錄影內容係在公開場合派攝，亦且無與告訴人其他個人資料結合之情形） 乙○○犯散布文字誹謗罪，處有期徒刑貳月，如易科罰金，以新臺幣壹仟元折算壹日。 2 109年6月11日 甲○○之照片及呈現有「甲○○」名字之LINE對話紀錄截圖，該對話內容為「你這個女人，真是沒用，更不懂羞慚，被……借酒吃豆腐，還沾沾自喜……你也一樣喜歡男人，借酒裝瘋，吃你豆腐，分手主因之一是你人品大有問題？一直不知悔改……」等文字。 乙○○犯個人資料保護法第四十一條之非公務機關非法利用個人資料罪，處有期徒刑參月，如易科罰金，以新臺幣壹仟元折算壹日。 3 109年7月21日 書寫「打著良家婦女，漂亮的外衣，幹起比風塵女，更不堪的事，到處招蜂引蝶的勾當……無奈狗改不了吃屎……」等文字，並搭配呈現有「甲○○」名字及照片之LINE對話紀錄截圖。 乙○○犯個人資料保護法第四十一條之非公務機關非法利用個人資料罪，處有期徒刑參月，如易科罰金，以新臺幣壹仟元折算壹日。 4 109年7月23日(2則貼文) 書寫「爛女酒後的失態，愛與男人搞曖昧……如今又與爛人偷來暗去……妳真的爛到幾點！」、「此女淫盪成性，交往複雜……騙取男人真心真情與金錢……真賤真可悲！」等文字，並分別搭配甲○○之照片及錄影檔案。（照片及錄影內容係在公開場合派攝，亦無與告訴人其他個人資料結合之情形） 乙○○犯散布文字誹謗罪，處有期徒刑貳月，如易科罰金，以新臺幣壹仟元折算壹日。